臺灣苗栗地方法院民事判決　　　　　　　 96年度訴字第326號
原　　　告　甲○○
　　　　　　　　　　　　號
　　　　　　乙○○
被　　　告　丙○○
　　　　　　　　　　　　5號3.
上列當事人間因傷害案件，經原告提起刑事附帶民事訴訟請求侵
權行為損害賠償，經本院刑事庭裁定（96年度附民字第25號）移
送前來，本院於民國96年11月7 日言詞辯論終結，判決如下：
    主    文
被告應給付原告甲○○新臺幣萬零伍佰柒拾伍元，及自民國九
十六年五月十七日起至清償日止，按年息百分之五計算之利息。
被告應給付原告乙○○新臺幣伍萬壹仟捌佰拾元，及自民國九
十六年五月十七日起至清償日止，按年息百分之五計算之利息。
原告其餘之訴駁回。
本判決第一、二項得假執行。但被告如於執行標的物拍定、變賣
前，各以新臺幣萬零伍佰柒拾伍元、新臺幣伍萬壹仟捌佰拾
元為原告甲○○、乙○○預供擔保後，得免為假執行。
    事實及理由
壹、程序部分
    按訴狀送達後，原告不得將原訴變更或追加他訴。但擴張或
    減縮應受判決事項之聲明者，不在此限，民事訴訟法第255
    條第1 項第3 款定有明文。本件原告起訴時，原聲明請求被
    告給付原告甲○○新臺幣（下同）107 萬元；給付原告乙○
    ○51萬元，及均自起訴狀繕本送達翌日起至清償日止，按年
    息百分之5 計算之利息。嗣於訴訟進行中，將原告甲○○請
    求被告給付之金額更改為51萬元，核屬減縮應受判決事項之
    聲明，符合首揭法條規定，應予准許，合先敘明。
貳、實體部分
一、原告起訴主張：被告因懷疑原告甲○○於民國95年1 月間與
    其家屬發生車禍，卻卸責不予處理，而心生不滿，於96年1
    月8 日上午7 時許，在苗栗縣卓蘭鎮內灣里19鄰東盛11之1
    號原告甲○○住處客廳，與原告甲○○交涉車禍善後事宜未
    果，竟徒手毆打原告甲○○臉部，造成原告甲○○受有左臉
    挫傷之傷害。被告復於同年1 月17日晚上11時40分許，攜帶
    其所有之鋁棒前往上址原告甲○○住宅，先持鋁棒將該住宅
    之鋁門敲毀，無故侵入該住宅內，適原告甲○○之女乙○○
    發現有異狀，趨前欲予阻止，被告竟持鋁棒毆打原告乙○○
    ，造成原告乙○○受有額頭血腫、下唇撕裂傷0.5 公分等傷
    害。原告甲○○因遭被告傷害而支出醫療費用1 萬元，且被
    告僅因與原告甲○○交涉車禍善後事宜未果，即出手毆打原
    告甲○○成傷，造成原告甲○○受有精神上之痛苦，故請求
    被告應賠償原告甲○○精神慰撫金50萬元；而原告乙○○因
    被告之傷害行為亦支出醫療費用1 萬元，且因被告持鋁棒侵
    入住宅，並毆打原告乙○○，造成原告乙○○受傷之行為，
    已使原告甲○○受有精神上之痛苦，故亦請求被告應賠償原
    告乙○○精神慰撫金50萬元，為此依侵權行為法律關係請求
    被告賠償原告甲○○、乙○○所受之損害。並聲明：(一)被告
    應給付原告甲○○51萬元，及自起訴狀繕本送達翌日起至清
    償日止，按年息百分之5 計算之利息。(二)被告應給付原告乙
    ○○51萬元，及自起訴狀繕本送達翌日起至清償日止，按年
    息百分之5 計算之利息。
二、被告則以：伊並沒有傷害原告甲○○，伊僅係不小心轉身，
    揮到原告甲○○的鼻子而已，不知原告甲○○為何會受傷，
    而原告乙○○部分，伊沒有打她，伊不需要賠償，且原告請
    求之賠償金額太高等語。並聲明：(一)駁回原告之訴。(二)如受
    不利判決，被告願供擔保，請准免為假執行。
三、原告主張被告於96年1 月8 日上午7 時許，在苗栗縣卓蘭鎮
    內灣里19鄰東盛11之1 號原告甲○○住處客廳，與原告甲○
    ○交涉車禍善後事宜未果，竟徒手毆打原告甲○○臉部，造
    成原告甲○○受有左臉挫傷之傷害；復於同年1 月17日晚上
    11時40分許，攜帶其所有之鋁棒前往上址原告甲○○住宅，
    以鋁棒將該住宅之鋁門敲毀後，無故侵入該住宅，適原告甲
    ○○之女乙○○發現有異狀，趨前欲予阻止，被告竟持鋁棒
    毆打原告乙○○，造成原告乙○○受有額頭血腫、下唇撕裂
    傷0.5 公分等傷害之事實，業據原告提出卓蘭鎮農會附設農
    民診所診斷證明書影本1 件為證，復據本院依職權調取被告
    所涉傷害案件刑事卷宗（含臺灣苗栗地方法院檢察署96年度
    偵字第557 號、本院刑事庭96年度易字第1142號）查明無誤
    ，而被告被訴之普通傷害罪行，亦經本院刑事庭分別判處有
    期徒刑3 月、4 月，因符合減刑規定，減為有期徒刑1 月又
    15 日 、2 月，均得易科罰金等情，亦有該刑事判決附卷可
    稽。被告雖辯稱：96年1 月8 日當日，伊於轉身時，有不小
    心揮到原告甲○○，不是故意傷害原告甲○○，而96年1 月
    17日晚間，伊雖有持鋁棒敲打甲○○住處鋁門，但伊並沒有
    毆打原告乙○○云云。惟查：
  (一)被告於96年1 月8 日前往原告甲○○住處，以右手毆打原告
    甲○○臉頰之事實，除據原告甲○○於被告所涉之傷害案件
    中指述綦詳外，復經證人即當時在場目擊之乙○○於偵查中
    證述屬實，並有原告甲○○提出之卓蘭鎮農會附設農民診所
    於96年1 月18日出具之診斷證明書在卷可稽，且於上開刑事
    案件偵查中經檢察事務官勘驗案發現場錄影翻拍光碟影像結
    果，亦有被告以右手毆打原告甲○○，而在場之乙○○起身
    勸阻之畫面，有該勘驗筆錄及翻拍照片附於上開刑事案件偵
    查卷足稽，被告辯稱：其僅係轉身不小心揮到原告甲○○云
    云，顯不足採信。
  (二)被告於96年1 月17日晚上11時40分許，攜帶其所有之鋁棒，
    前往原告甲○○之住宅，以鋁棒敲毀該住宅鋁門，並進入該
    住宅內，因原告乙○○趨前欲阻止被告進入，被告即持鋁棒
    攻擊原告乙○○額頭，造成原告乙○○額頭血腫等情，亦據
    原告乙○○於上開刑事案件警詢、偵查及審理時證述無誤，
    且有其提出之東勢鎮農會附設農民醫院96年1 月18日出具之
    診斷書1 紙、受傷照片1 張及現場蒐證照片6 張存於該刑事
    案卷可稽，且依上開刑事案件偵查中檢察事務官勘驗案發現
    場錄影翻拍光碟結果，亦有一持棒狀物品之男子出現，之後
    有1 男1 女扭打的畫面，此有勘驗筆錄及翻拍照片25張附於
    該刑事案件偵查卷可參，足見原告乙○○前揭所述，信而有
    徵，堪以採信。被告辯稱：96年1 月17日當天伊並沒有毆打
    乙○○，伊是被乙○○之家人毆打的云云，顯與事實不符，
    自難憑採。
四、按因故意或過失，不法侵害他人之權利者，負損害賠償責任
    ；不法侵害他人之身體或健康者，對於被害人因此喪失或減
    少勞動能力，或增加生活上之需要時，應負損害賠償責任；
    不法侵害他人之身體、健康者，被害人雖非財產上之損害，
    亦得請求賠償相當之金額；民法第184條第1項前段、第193
    條第1 項及第195 條第1 項前段分別定有明文。查被告既毆
    打原告甲○○、乙○○，致原告甲○○、乙○○身體受傷，
    已如前述，則揆諸上開規定，原告主張依侵權行為之法律關
    係，請求被告負損害賠償責任，自非無據。茲就原告主張之
    項目及金額，分述如下：
  (一)醫療費用：原告甲○○、乙○○主張其因遭被告傷害而支出
    醫療費用各為1 萬元等情，業據其等提出卓蘭鎮農會附設農
    民診所醫療費用收據1 紙、東勢鎮農會附設農民醫院醫療費
    用明細表及收據4 紙、童綜合醫院醫療費用明細及收據3 紙
    為證，惟經本院核對計算後原告甲○○於卓蘭鎮農會附設農
    民診所、原告乙○○於東勢鎮農會附設農民醫院、童綜合醫
    院支出之醫藥費用自負額部分各係575 元、1,830 元，且經
    本院調閱原告乙○○於東勢鎮農會附設農民醫院、童綜合醫
    院病歷資料查核原告乙○○所受傷害及其治療費別，均屬治
    療上之必要費用，是原告此部分之請求，應屬有據。至於超
    過前開請求部分，原告等並未提出證據以實其說，原告等此
    部分之請求，即屬無據，應予駁回。
  (二)精神慰撫金：
  1.按人格法益被侵害者所得請求非財產上損害之慰撫金數額，
    既無任何客觀標準可資為據，則法院量定此項金額，即應斟
    酌實際加害情形、所造成影響、被害人痛苦程度、兩造之身
    分地位、經濟狀況等情形，核定相當之數額（最高法院47年
    台上字第1221號、51年台上字第223 號判例意旨參照）。本
    件被告於上揭時、地，僅因車禍糾紛之細故，而出手毆打原
    告甲○○，致原告甲○○受有左臉挫傷之傷害，並於深夜持
    鋁棒侵入住宅，攻擊原告乙○○，致原告乙○○受有額頭血
    腫、下唇撕裂傷0.5 公分之傷害，原告甲○○、乙○○在無
    防備之下，突遭被告毆打受傷，所受之驚嚇當可想見，其等
    身心必因而承受相當之痛苦，則原告甲○○、乙○○依據民
    法第195 條第1 項規定請求被告賠償其非財產上之損害（精
    神慰撫金），即屬有據。
  2.查原告甲○○係39年4 月5 日生，國小畢業，已婚，為家庭
    主婦，育有4 子，皆已成年，名下有房屋2 筆、土地2 筆、
    汽車1 輛，價值約1,689,676 元；原告乙○○係63年7 月26
    日生，大學畢業，為國中老師，月新約5 萬元，育有1 子，
    年約4 歲，名下有汽車1 輛、矽統科技股份有限公司、春源
    鋼鐵工業股份有限公司等投資，價值約393,390 元；而被告
    為44年10月29日生，工專畢業，目前無業，已婚，育有2 子
    ，均已成年，名下有汽車2 輛等情，業據兩造陳明在卷，並
    有稅務電子閘門財產所得調件明細表附卷可稽。本院審酌兩
    造之身分、教育程度、經濟能力、社會地位、原告甲○○、
    乙○○傷勢及其因此所遭受精神上痛苦之程度等一切情狀，
    認原告甲○○所得請求之精神慰撫金，以30,000元為適當；
    原告乙○○所得請求之精神慰撫金，以50,000元為適當，超
    過此金額範圍以外請求，即難認為正當。
　(三)綜上所述，原告甲○○得請求被告賠償之損害金額為醫療費
    用575 元、精神慰撫金30,000元，合計為30,575元；原告乙
    ○○得請求被告賠償之損害金額為醫療費用1,830 元、精神
    慰撫金50,000元，合計為51,830元。
五、又給付有確定期限者，債務人自期限屆滿時起，負遲延責任
    ；給付無確定期限者，債務人於債權人得請求給付時，經其
    催告而未為給付，自受催告時起，負遲延責任；其經債權人
    起訴，或依督促程序送達支付命令者，與催告有同一之效力
    ，民法第229 條第1 、2 項分別定有明文。又遲延之債務，
    以支付金錢為標的者，債權人得請求依法定利率計算之遲延
    利息；但約定利率較高者，仍從其約定利率；而應付利息之
    債務，其利率未經約定，亦無法律可據者，週年利率為百分
    之5 ，亦為同法第233 條第1 項及第203 條所明定。查本件
    原告等依侵權行為之法律關係請求被告賠償其損害，並未定
    有給付之期限，原告請求自附帶民事起訴狀繕本送達被告翌
    日即96年5 月16日起至清償日止，按年息百分之5 計算之利
    息，核無不合。
六、綜上所述，原告甲○○、乙○○依侵權行為之法律關係，請
    求被告賠償30,575元、51,830元，及均自96年5 月16日起至
    清償日止，按年息百分之5 計算之利息，為有理由，應予准
    許；超過上開應准許之部分，即非正當，要難准許，應予駁
    回。
七、本件為關於財產權之訴訟，所命給付金額未逾50萬元之所為
    被告敗訴判決，依民事訴訟法第389 條第1 項第5 款規定，
    本院應依職權宣告假執行，故就原告勝訴部分，依職權宣告
    得假執行；又被告陳明願供擔保，請准宣告免予假執行，爰
    依其聲請酌定相當之擔保金額准許之。
八、本件原告提起刑事附帶民事訴訟，而由本院刑事庭依刑事訴
    訟法第504 條第1 項規定，裁定移送前來，依同條第2 項規
    定免繳納裁判費，其於本院審理期間，亦未滋生其他訴訟必
    要費用，並無訴訟費用負擔問題，附予敘明。
九、結論：本件原告之訴為一部有理由，一部無理由，依民事訴
    訟法第389 條第1 項第5 款、第392 條第2 項、第3 項，判
    決如主文。
中　　華　　民　　國　　96　　年　　11　　月　　21　　日
                  民事庭法　官　林佩儒
以上正本係照原本作成
如對本判決上訴，須於判決送達後20日內向本院提出上訴狀
                        書記官　葉俊宏
中　　華　　民　　國　　96　　年　　11　　月　　21　　日
